【裁判字號】    90,交聲,237
【裁判日期】    901225
【裁判案由】    違反道路交通管理處罰條例聲明異議
【裁判全文】
臺灣臺北地方法院交通事件裁定                      九十年度交聲字第二三七號
    異議人即
    受處分人  甲○○
右列受處分人因違反道路交通管理處罰條例案件，對於臺北市交通事件裁決所中華民
國九十年三月五日所為之處分( 原處分案號：北市裁三字第駕裁22-ABV823354號 )聲
明異議，本院裁定如左：
        主      文
原處分撤銷。
甲○○不罰。
        理      由
一、按法院受理交通事件，準用刑事訴訟法之規定，「道路交通管理處罰條例」第八
    十九條前段定有明文，是最高法院七十六年台上字第四九八六號判例「認定犯罪
    事實所憑之證據，雖不以直接證據為限，間接證據亦包括在內，然而無論直接證
    據或間接證據，其為訴訟上之證明，須於通常一般之人均不致有所懷疑，而得確
    信其為真實之程度者，始得據為有罪之認定，倘其證明尚未達到此一程度，而有
    合理之懷疑存在而無從使事實審法院得有罪之確信時，即應由法院為諭知被告無
    罪之判決」所揭示刑事訴訟法上法院認定事實之最重要原則之一，即認定被告有
    罪，就該有罪事實不能有任何合理懷疑存在之原則於法院審理行為人違反「道路
    交通管理處罰條例」案件時，亦有其適用。易言之，法院於審理行為人違反「道
    路交通管理處罰條例」案件，當踐行完畢調查證據之程序後，為事實之認定時，
    如就原處分機關所認定之行為人違規之事實仍有合理之訴訟上懷疑，而無法百分
    之百確信行為人確有該當於「道路交通管理處罰條例」各該處罰條文之構成要件
    事實時，即應依訴訟上之待證事實「倘有懷疑，則從被告之利益作解釋」之證據
    法則，作對受處分人有利之認定。
二、本件原處分意旨略以：受處分人即異議人甲○○所有之車牌AWV-973 號重型機器
    腳踏車於八十九年十一月廿七日下午一時廿分許，沿臺北市○○路○段由南往北
    方向行駛，途經安和路一段八十號前闖紅燈，為臺北市政府警察局大安分局仁愛
    路派出所執行路檢勤務員警張智斌攔停制止，竟不聽制止加速逃逸，以其有違反
    「道路交通管理處罰條例」第五十三條及第六十條第一項規定，掣單( 北市警交
    大字第ABV823354 號 )逕行舉發。嗣因受處分人依限到案向原處分機關提出申訴
    ，原處分機關請舉發單位調查結果，仍認受處分人有前揭違規行為，原處分機關
    乃依「道路交通管理處罰條例」第五十三條、第六十條第一項、第六十三條第一
    項及第三項規定，裁處新臺幣一千八百元罰鍰，並記違規點數一點之處分。
三、訊據受處分人甲○○堅決否認涉有前揭闖紅燈及不聽制止逃逸之行為，辯稱略以
    其當時係桃園縣龍潭鄉「私立龍華技術學院」進修部「工業工程管理系工程組」
    三年級學生，每日下午近五時許才出門，經市○○道轉環河南路經「中興橋」接
    三重「重新橋」行駛，不會利用安和路行駛，而八十九年十一月廿七日下午一時
    廿分許尚未出門等語。經查：證人( 舉發員警 )張智斌於本院調查中到庭具結證
    述該名違規機車駕駛人是男性且帶有安全帽，沒有認清楚是否即係本件受處分人
    ，僅依照機車號牌舉發云云。惟因本件並未拍照採證，亦未攔停稽查，以致就現
    今偽造車牌橫行情形觀之，尚難僅憑機車號牌即認定本件受處分人有前揭二項違
    規行為。本件舉發單位及原處分機關均未詳查，遽予舉發及裁罰，均有未洽。本
    件聲明異議為有理由，應由本院將原處分撤銷，並為受處分人不罰之諭知，以資
    適法。
據上論斷，應依道路交通案件處理辦法第二十條前段，裁定如主文。
中      華      民      國     九    十     年    十二    月    廿五    日
                          臺灣臺北地方法院交通法庭
                                          法  官    鍾  華
右正本證明與原本無異。
如不服本裁定，應於裁定送達後五日內向本院提出抗告狀。
                                          書記官    劉芸珊
中      華      民      國     九    十     年    十二    月   二十六   日


司法院資訊處製作；財團法人民間司法改革基金會備份。
